【裁判字號】    92,易緝,17
【裁判日期】    920523
【裁判案由】    詐欺
【裁判全文】
臺灣彰化地方法院刑事判決                          九十二年度易緝字第一七號
    公  訴  人  臺灣彰化地方法院檢察署檢察官
    被      告  乙○○
右列被告因詐欺案件，經檢察官提起公訴（八十九年度偵字第五二二五號），本院判
決如左：
        主  文
乙○○意圖為自己不法之所有，以詐術使人將本人之物交付，處有期徒刑壹年肆月。
        事  實
一、乙○○原住居於彰化縣社頭鄉○○路經營餐飲小吃業，並與甲○○間有親戚關係
    ，其於民國八十五年一月初為包括投資於大陸地區等多項事業之經營，惟因本身
    尚有負債，且乏投資週轉之資金，竟萌生意圖為自己不法所有之犯意，前往甲○
    ○位於彰化縣員林鎮○○路二一四號住處，隱瞞實際財資能力、借款用途與目的
    ，而向甲○○詐稱：伊作生意需要使用支票，必須先在銀行申請開戶，且有存款
    新台幣（下同）二百萬元作業績，就能請多些支票，待支票取得後，即將二百萬
    元提領返還等語。甲○○為圖借款利息，且誤信該筆借款僅供作申請開設存款帳
    戶，據以多請領支票後，即行返還，因而陷於錯誤，乃於八十五年一月四日先交
    付二萬元現金予乙○○，乙○○並於同日前往華僑銀行員林分行（下稱華僑銀行
    ）申請開設「甲存帳號：六五二－三」帳戶，嗣於同年月十一日乙○○領得五十
    張之支票簿一本後，為取信甲○○，乃簽發面額二百萬元之支票一紙交予甲○○
    供作償還借款之擔保，甲○○乃於同年月十七日再將現金一百八十五萬元（差額
    十三萬元為預扣利息）存入乙○○上開銀行帳戶。然乙○○於同年一月十五日已
    先提款一萬九千元，隨即再於同年十月十七日提款十二萬三千三百元、一月十九
    日提款七十一萬元、一月二十四日提款三十一萬元、一月二十六日提款三十一萬
    一千二百二十四元、一月三十一日提款十一萬元、二月十日提款十五萬元、二月
    二十八日提款十二萬七千六百元，將上開帳戶內之存款幾乎提領一空（僅餘八千
    八百七十六元），將上開金額分別投資（約一百萬元）及償債、家用，及至約定
    還款期限，因已無存款，乃要求甲○○不要提示，改約定為不定期借款，以按月
    支付利息、換票延期之方式拖延，迄至同年十月間，甲○○發現所換延期之支票
    仍無法兌現，始知受騙。
二、案經告訴人甲○○訴請台灣彰化地方法院檢察署檢察官偵查起訴。
        理  由
一、訊據被告乙○○矢口否認有前揭犯行，辯稱：伊是做生意需要支票才向甲○○借
    錢，當初也是得到甲○○的同意，他才借伊錢，而所借的錢與蒲炎焰合夥到大陸
    投資襪子生意，是在台灣買半成品外銷到大陸加工出售，每人各出資一百五十萬
    元，後來賠錢虧掉了，並沒有詐騙云云。惟查：（一）右揭犯罪事實，業據告訴
    人甲○○於偵、審中指訴綦詳，並有其提出之支票影本一紙、銀行往來明細影本
    一份，及被告提供之華僑銀行存摺一本附卷可資佐證。（二）被告於開戶後未久
    之八十五年一月十五日即將上開帳戶內之存款提領一萬九千元，僅餘一千元，再
    於告訴人將餘款一百八十五萬元存入上開帳戶當日（同年月十七日）即提領十二
    萬二千三百三十元，嗣分別於同年一月十九日提款七十一萬元、一月二十四日提
    款三十一萬元、一月二十六日提款三十一萬一千二百二十四元、一月三十一日提
    款十一萬元、二月十日提款十五萬元、二月二十八日提款十二萬七千六百元，短
    期內即將上開帳戶內之存款幾乎提領一空（僅餘八千八百七十六元），有被告提
    出之華僑銀行活期儲蓄存款存摺在卷可按。被告如係用於投資襪子事業，焉有不
    以整數提款而係均有尾數，又何須提領一空，而未再有存入資料，顯係將上開款
    項挪做他用，且於存入二萬元開戶後未久即提領一萬九千元，並於存入一百八十
    五萬元當日即提領十二萬三千三百元，足見其存款之動作僅係為取信告訴人而已
    。（三）被告供承其係與蒲炎焰合夥做生意，合夥出資一百五十萬元，但未訂契
    約，一百五十萬元是分三次交付，第一次領七十多萬元，第二次領三十多萬元，
    剩餘的用會錢湊足一百五十萬元；申請開戶的錢用於家庭費用、償還欠債，及投
    資事業等語。則被告向告訴人所借之二百萬元，實際上只半數用於「與蒲炎焰合
    夥投資到大陸做襪子生意」，其餘半數則用於「家庭費用、償還欠債」，告訴人
    果若知實情如此，豈甘願以自己之資財充作為他人家用、償債之用？又豈甘願任
    令被告實質上無須支出分毫而替代其負擔未簽訂契約、合夥人關係與身分不明、
    投資非其本業之襪子事業之風險。更顯見被告有訛詐之意。（四）證人蒲炎焰證
    稱：伊與乙○○各投資一百五十萬元，在大陸與一位台灣人黃鏡如投資，是做襪
    子、帽子、手套，當時沒寫契約書，乙○○的資金是交給伊，再加上伊的資金，
    換成美金後交給黃鏡如；伊並不知乙○○有因此到銀行開支票戶，因伊自己有公
    司，並不需要用到乙○○的支票，也沒向他借過支票等語屬實。足徵被告以為能
    多領支票為由向告訴人借款二百萬元係屬訛詞。（五）又被告自八十四年二月份
    起即未再有出、入境記錄，此有內政部警政署入出境管理局八十九年八月二十五
    日（八九）境信昌字第六二六七九號函送之被告出入境紀錄在卷可按。其如係真
    心投資於大陸地區，則應係多次出國考察投資環境及廠房設備，焉有於投資後不
    加察考之理，顯見其所辯是在台灣買半成品外銷到大陸加工出售等情，亦非實在
    。（六）告訴人雖指稱：其總共交給被告一百九十七萬元，其他三萬元是向別人
    借的利息，已交付他人云云。然告訴人於偵查中訴稱：二萬元是伊與被告去存的
    ，另一百九十八萬元是伊領現金一百九十五萬元，再加上家中現金三萬元後交給
    被告，前後指訴不一。且被告供述金額是告訴人存入，等支票領得後，伊再簽立
    一紙二百萬元的支票交給告訴人，告訴人再將帳戶存摺交給伊等語，亦為告訴人
    所不爭執。況上開帳戶，開戶金額為二萬元，之後再存入一百八十五萬元，有該
    帳戶存摺在卷可按，是告訴人總共交給被告之金額應係一百八十七萬元，而先扣
    除利息十三萬元無誤。（七）綜上所述，被告顯係以作生意需要使用支票，且須
    有高額存款作業績，才能請領多些支票使用為由，詐騙告訴人，且迄今仍未還款
    分文，是被告於得款之際，即有不欲償還之為自己不法所有之意圖要無可疑，而
    告訴人亦因被告施此詐術而陷於錯誤交付財物甚明。被告前開所辯，無非係事後
    卸責之詞，不足採信，本件事證業已明確，被告犯行堪以認定。
二、核被告所為，係犯刑法第三百三十九條第一項之詐欺取財罪。爰審酌被告之品性
    ，與告訴人係屬親戚仍予訛詐，其犯罪之動機、目的、方法、所得利益，及犯後
    仍否認犯行，態度不佳，迄今仍未賠償告訴人之損害等一切情狀，量處如主文所
    示之刑，以示懲處。
據上論斷，應依刑事訴訟法第二百九十九條第一項前段，刑法第三百三十九條第一項
，罰金罰鍰提高標準條例第一條前段，判決如主文。
本件經檢察官陳信宏到庭執行職務。
中      華      民      國      九十二      年    五    月    二十三    日
                                臺灣彰化地方法院刑事第一庭
                                  法      官  陳  秋  錦
右正本證明與原本無異。
如不服本判決，應於判決送達後十日內，向本院提出上訴狀（須附繕本）。
告訴人或被害人對於判決如有不服具備理由請求檢察官上訴者，其上訴期間之計算係
以檢察官收受判決正本之日期為準。
                                    法院書記官  于  淑  真
中      華      民      國      九十二      年    五    月    二十三    日
刑法第三百三十九條
意圖為自己或第三人不法之所有，以詐術使人將本人或第三人之物交付者，處五年以
下有期徒刑、拘役或科或併科一千元以下罰金。
以前項方法得財產上不法之利益或使第三人得之者亦同。
前二項之未遂犯罰之。


司法院資訊處製作；財團法人民間司法改革基金會備份。
